【裁判字號】    97,智,3
【裁判日期】    970428
【裁判案由】    損害賠償（商標專用權）
【裁判全文】
臺灣臺中地方法院民事判決                 97年度智字第3號
原      告  弘爺國際企業股份有限公司
法定代理人  丙○○
訴訟代理人  乙○○
被      告  甲○○   國民
上當事人間請求損害賠償事件，由本院刑事庭移送前來，本院於
民國97年4月3日言詞辯論終結，判決如下：
    主  文
被告應給付原告新臺幣壹拾貳萬參仟玖佰伍拾玖元，及自民國九
十七年三月六日起至清償日止，按週年利率百分之五計算之利息
。
原告其餘之訴駁回。
訴訟費用由被告負擔百分之十二，餘由原告負擔。
本判決原告勝訴部分於原告以新臺幣肆萬元為被告供擔保後，得
假執行。但被告如於執行標的物拍定、變賣前，以新台幣壹拾貳
萬參仟玖佰伍拾玖元為原告預供擔保，得免為假執行。
原告其餘假執行之聲請駁回。
    事實及理由
一、本件原告起訴原聲明求為：「被告應給付原告新台幣（下同
    ）100萬元，及自民國96年12月14日起至清償日止，按週年
    利率百分之5計算利息」之判決，嗣原告於97年3月6日言詞
    辯論時當庭陳明就遲延利息之請求部分，變更其起算日期自
    97年3月6日起算，核為減縮其應受判決事項之聲明，與民事
    訴訟法第255條第1項第3款之規定並無不符，自為法之所許
    ，合先敘明。
二、原告主張：原告於91年6月30日與被告簽訂加盟合約，授權
    被告在臺中縣豐原市○○街158號經營弘爺仁榮早餐店，然
    原告嗣已於96年4月3日以被告違約為由，終止雙方間之加盟
    合約。乃被告明知如附圖1所示「HONG YA弘爺」圖樣及文字
    為原告專用之商標（註冊號數00000000號，專用期限自85年
    11 月1日起至105年10月31日止，指定使用於早餐店及漢堡
    店），竟自加盟契約終止後之96年4月中旬起至同年9月30日
    止，未得原告同意，於上址早餐店懸掛使用近似於原告前揭
    註冊商標之如附圖2所示「紅爺」圖樣文字之商標，用以招
    攬顧客，有致消費者混淆誤認為原告商標之虞，侵害原告之
    商標權，故依商標法第61條規定，被告自應負損害賠償之責
    。玆以被告原來平均每月向原告進貨22,538元計算，其侵害
    原告商標權5.5個月期間，致原告所受之損害共為123,959元
    （計算方式：22,538x5.5＝123,959）。且依加盟合約第14
    條第1項約定，被告侵害原告之商標權，應賠償原告懲罰性
    之賠償金100萬元。爰併依商標法第61條及加盟合約第14條
    第1項之規定，提起本件訴訟，請求被告賠償100萬元及加給
    法定遲延利息。並聲明：（1）被告應給付原告100萬元，及
    自97年3月6日起至清償日止，按週年利率百分之5計算之利
    息；（2）願供擔保，請准宣告假執行。
三、被告則以：伊與原告終止加盟合約後，自96年4月中旬起將
    店名「弘爺」改為「紅爺」，在原址繼續經營早餐店至同年
    9月止，伊不知如此係違反商標法之規定，伊雖有意以10萬
    元與原告和解，但原告不同意。又伊於加盟原告期間，每月
    扣除成本及費用後，約有3萬多元利潤，加盟合約終止後，
    以「紅爺」店名經營期間，每月獲利仍僅約3萬多元，原告
    請求之金額過高，伊無法負擔等語，資為抗辯。並聲明：（
    1 ）原告之訴與假執行之聲請均駁回；（2）如受不利判決
    ，願供擔保請准宣告免為假執行。
四、按因犯罪而受損害之人，於刑事訴訟程序固得附帶提起民事
    訴訟，對於被告請求回復其損害，但其請求回復之損害，以
    被訴犯罪事實所生之損害為限，否則縱令得依其他事由，提
    起民事訴訟，亦不得於刑事訴訟程序附帶為此請求，最高法
    院著有60年臺上字第633號判例可資參照。本件原告係於被
    告被訴違反商標法刑事訴訟程序附帶提起民事訴訟，然其主
    張被告仿冒原告商標，應依兩造間前所訂立之加盟合約第14
    條第1項之約定，賠償100萬元部分，核與請求回復其因被告
    犯罪所受之損害，殊有不同，揆諸上開判例意旨，自不得就
    此部分請求於刑事訴訟程序中附帶提起民事訴訟，故原告所
    為此部分之請求，於法自有未合。至原告基於被告侵害其商
    標權，同時併依商標法第61條規定，所為同一聲明即被告應
    賠償100萬元及加給遲延利息之請求部分，則顯然係請求回
    復其因被告犯罪所受之損害，依上說明，自非法所不許，故
    本院即僅就原告此部分主張予論究，先予敘明。
五、不爭執事項：
（一）被告於91年6月30日與原告簽訂加盟合約書，由原告授權
      被告在臺中縣豐原市○○街158號經營弘爺仁榮早餐店，
      契約有效期間自91年1月1日至93年12月31日止，如被告未
      有違約行為，原告於合約到期日前40天內，與被告延長合
      約期限，加簽1年。
（二）如附圖1所示「HONG YA弘爺」圖樣及文字，為原告專用之
      商標（舊稱服務標章），註冊號數00000000號，專用期限
      自85年11月1日起至105年10月31日止，指定使用於早餐店
      及漢堡店。
（三）原告已於96年4月3日以被告違約為由，終止兩造間之加盟
      合約。
（四）被告自加盟契約終止後之96年4月中旬起至同年9月30日止
      ，未得原告同意，在上址早餐店懸掛使用近似於原告上開
      註冊商標之如附圖2所示「紅爺」圖樣文字之商標，用以
      招攬顧客，有致消費者混淆誤認為原告商標之虞。
（五）被告犯商標法第81條第3款之罪，業經刑事法院判處罪刑
      確定。
六、查被告未得原告同意，自96年4月中旬起至同年9月30日止，
    在臺中縣豐原市○○街158號經營之早餐店，懸掛使用近似
    原告註冊商標之如附圖2所示「紅爺」圖樣文字之商標，並
    因此被法院判處違法商標法第81條第3款之罪刑確定，已為
    兩造不爭執之事實，並經本院調取96年度易字第5874號刑事
    卷查閱無誤，且有該案刑事判決附卷可稽。故原告主張被告
    侵害其商標權，而依商標法第61條規定，請求被告負損害賠
    償責任，於法自屬有據。
七、按「商標權人對於侵害其商標權者，得請求損害賠償」；又
    「商標權人請求損害賠償時，得就下列各款擇一計算其損害
    ：1、依民法第216條規定。但不能提供證據方法以證明其損
    害時，商標權人得就其使用註冊商標通常所可獲得之利益，
    減除受侵害後使用同一商標所得之利益，以其差額為所受損
    害。2、依侵害商標權行為所得之利益；於侵害商標權者不
    能就其成本或必要費用舉證時，以銷售該項商品全部收入為
    所得利益。3、就查獲侵害商標權商品之零售單價500倍至1,
    500倍之金額。但所查獲商品超過1,500件時，以其總價定賠
    償金額」，商標法第61條第1項前段及第63條第1項分別定有
    明文。查原告主張被告於兩造間加盟合約存續期間，平均每
    月向原告進貨22,538元，則以被告侵害原告商標權期間自96
    年4月中旬起至同年9月30日止共5.5個月計算，原告所受損
    害額即為123,959元（計算方式：22,538x5.5＝123,959），
    並提出客戶各月交易統計表為證。本院參酌被告於本院審理
    時曾自承其自96年4月中旬起至同年9月30日止，在臺中縣豐
    原市○○街158號懸掛使用近似於原告註冊商標之如附圖2所
    示「紅爺」圖樣文字之商標經營早餐店，每月獲利約3萬多
    元等情以觀，足見原告所主張之上開損害賠償數額顯然尚未
    逾被告侵害原告商標權所得之利益，則原告執之以為其所受
    損害額之依據，揆之上開規定，自屬正當。從而，原告於此
    範圍內之請求，洵屬有據，應予准許。逾此範圍之請求，尚
    屬無據，不應准許。
八、綜上所述，原告對於被告侵害其商標權，既得請求被告賠償
    損害123,959元，從而，原告請求被告給付123,959元，及自
    97年3月6日起至清償日止，按週年利率百分之5計算之利息
    ，為有理由，應予准許。逾此範圍之請求，即屬無據，應予
    駁回。
九、本件事證已臻明確，兩造其餘攻擊防禦方法及舉證，與本件
    判決結果並無影響，爰不逐一論述，附此敘明。
十、兩造均陳明願供擔保，請准為假執行及免為假執行，就原告
    勝訴部份，經核均無不合，爰各酌定相當擔保金額併准許之
    ；至原告其餘假執行之聲請，因訴之駁回而失所依據，不應
    准許，應予駁回。
十一、訴訟費用負擔之依據：民事訴訟法第79條。
中    華    民    國    97    年     4    月    28    日
                  民事第二庭    法  官  吳美蒼
正本係照原本作成。
如對本判決上訴，須於判決送達後20日內向本院提出上訴狀。
中    華    民    國    97    年     4    月    28    日
                                書記官


司法院資訊處製作；財團法人民間司法改革基金會備份。
